【裁判字號】    92,交抗,20
【裁判日期】    920508
【裁判案由】    聲明異議
【裁判全文】
臺灣高等法院臺南分院刑事裁定            九十二年度交抗字第二號       Ｃ
      抗  告  人  甲  ○  ○
右列抗告人因違反交通管理處罰條例案件，不服臺灣嘉義地方法院中華民國九十二年
一月九日所為裁定（九十一年度交聲字第三一號；處分案號：交通部公路局嘉義區
監理所九十一年十一月廿八日嘉監裁字第裁七○－Ｚ00000000號裁決書）提
起抗告，本院裁定如左：
      主      文
抗告駁回。
      理      由
一、抗告意旨略以：(一)本件警員所開單告發單，其中黃色告發單，抗告人曾於告發單
    上註記：「右邊有車」字樣，而原審到庭作證警員，其中一人非案發日，對抗告
    人開罰單警員，顯係人頭證人。(二)抗告人所屬佑珽交通公司大貨車，平日均備有
    對講機，案發當日，抗告人經由公司同事，以對講機報知，高速公路在南下二四
    七公里處，外側車道，有施工情形。(三)本件於九十一年十月廿四日，告發當天，
    抗告人確係要超車。(四)抗告人係在高速公路，南下二四五公里處，看見警員在路
    邊執勤，抗告人當時在三向中線車道行駛，但後來有車輛尾隨，因尚未取得安全
    距離，抗告人祇好在中線車道行駛，因當時係上坡路段，抗告人大貨車，行駛在
    中線車道，外側車道另有貨車行駛，下坡時，抗告人大貨車要超車，但因外側車
    道有車，警車即切入尾隨，攔下抗告人所駕駛九Ｋ─八一○號大貨車，後來抗告
    人，慢慢將大貨車，在二五○點三公里處停下，抗告人與交通警察理論，約有廿
    分鐘，交通警察仍一口認定，抗告人非超車。職是，抗告人乃在告發單上註記：
    「右邊有車」字樣云云。為此，抗告人提起抗告，求為撤銷原裁定云云。
二、按汽車行駛高速公路，其車道使用，除因交通事故及道路施工依臨時或可移動標
    誌指示或公路警察指揮外，應依設置交通標誌、標線或號誌規定，無設置者，汽
    車行駛於同向三車道路段；大型車與排氣量小於一千立方公分或行駛速率低於每
    小時八十公里較慢速車輛，應行駛於外側車道，為超越同向前車時，得暫時利用
    中線車道超越前車，禁止行駛或變換車道行駛內側車道；排氣量超過一千立方公
    分及其行車速率每小時八十公里以上小型車輛，可行駛中線車道，為超越同向前
    車時，得暫時利用內側車道超越前車，高速公路交通管制規則第八條第一項第二
    款，定有明文。又汽車行駛於高速公路，而不遵管制規定者，處汽車駕駛人新台
    幣（下同）三千元以上六千元以下罰鍰，並記違規點數一點，道路交通管理處罰
    條例第三十三條第一項及第六十三條第一項第一款，均定有明文。
三、查本件抗告人甲○○於民國（下同）九十一年十月廿五日晚上八時卅四分許，駕
    駛九Ｋ─八一○號大貨車，沿國道三號高速公路，北向南行駛，於途經高速公路
    二百五十公里處，非超車時，竟在同向三車道之中線加速車道行駛，為國道公路
    警察局第七隊名間分隊警員周昭男發現，乃尾隨攔檢。警員周昭男攔下抗告人後
    ，以抗告人違反道路交通管理處罰條例第卅三條第一項規定，而掣單告發（詳外
    放異議案件卷一頁）。嗣抗告人在舉發違反道路交通管理事件通知單，所載九十
    一年十一月八日應到案日期前，即九十一年十月廿五日，向原處分機關即嘉義區
    監理所申訴（詳外放異議案件卷六頁）。該所乃函請舉發單位即國道公路警察局
    第七隊調查，該隊調查結果，仍認抗告人，在上開路段，確有不遵行車道行駛之
    違規（詳外放異議案件卷九、十三頁）。嘉義區監理所即於九十一年十一月廿八
    日，依道路交通管理處罰條例第卅三條第一項、第六十三條第一項第一款，及違
    反道路交通管理事件統一裁罰標準表規定，對抗告人裁處最低罰鍰三千元，並記
    違規點數一點（詳原審卷三十頁）。
四、查抗告人甲○○於原審供稱：本件告發當時，高速公路南向二百四十七公里處，
    有施工情形，且下坡時，因外側有車，安全距離不夠，因此超車不成，原車道有
    車，無法回右側車道，其始行駛三車道中線云云。惟查抗告人駕駛大貨車，於上
    開時地，北向南，沿國道三號高速公路，南下車道行駛，於途經南下二百五十公
    里處，非超車時，違規在同向三車道中線之加速車道行駛，已據國道公路警察局
    第七隊名間分隊警員周昭男、王昭仁於原審供述明確（詳原審卷十八至廿一頁）
    。警員王昭仁並供稱：案發當時，伊在警車外執行勤務，發現抗告人，從高速公
    路二五○公里至二五一公里處，持續行駛三車道之中線，外側車道，均沒有車，
    故依法取締抗告人等語（詳原審卷十九頁）。是抗告人辯稱，其係因超車不成，
    始行駛三車道之中線車道，要非可信。
五、次查本件舉發抗告人違規之警員王昭仁，業於原審供稱抗告人違規之事實甚詳，
    已如前述。又本件於無其他證據資料，顯示警員王昭仁所供，有偏頗不實情事，
    自應認警員王昭仁所供屬實。另交通警員掣單舉發違反道路交通管理處罰條例所
    列之違規事實，本質上為行政處分，係公務員基於職務上之權力，依法就特定具
    體事件，所為具公法上效果之單方行政行為，基於公務員為公法上行為具有公信
    力之原則，該行政處分當可被推定為真正。本此原則，立法者賦予行政機關，制
    定違反道路交通事件統一裁罰標準及處理細則，使執勤警員得當機處分（例如依
    該處罰細則第廿三條規定逕行舉發違規），以達維護交通秩序、安全之行政目的
    。反之，若謂公務員一切行政行為，均需預留證據，以證其實，則國家行政行為
    ，勢必窒礙難行。況本件舉發警員與抗告人素不相識，更無任何證據，顯示舉發
    警員有捏造事實之違法取締情事。是本件執勤警員，本其維護交通秩序、安全職
    責所為舉發，自應受到合法、正確推定。故而原審本於直接、公開、言詞審理之
    合法調查程序，依經驗法則，採信取締警員，親眼目擊抗告人違規行駛三線車道
    中線之證述，核無不當。且該證言，係警員於原審調查時，具結擔保其供述真實
    ，舉發警員在負擔偽證罪心理情形下所為證述，自可採信。是抗告人，質疑本件
    開單警員證言之真實性，顯無足取。
六、綜上各情，抗告人於右開時地駕車，既非超車，而竟違規行駛在高速公路三線車
    道之中線加速車道。嗣抗告人依限於期限內，自行到案，原處分機關依道路交通
    管理處罰條例第卅三條第一項、第六十三條第一項第一款及違反道路交通管理事
    件統一裁罰標準表規定，以最低裁罰標準，對抗告人裁處最低罰鍰三千元，並記
    違規點數一點，核無違誤。本院經核，原裁定認事用法，均無不當。抗告人仍執
    陳詞，指摘原裁定不當。依上所述，為無理由，應予駁回。
據上論斷，應依道路交通案件處理辦法第廿六條，刑事訴訟法第四百十二條，裁定如
主文。
中    華    民    國      九十二      年      五      月      八        日
                                  臺灣高等法院臺南分院刑事第七庭
                                      審判長法官  蔡    崇    義
                                            法官  許    進    國
                                            法官  董    武    全
右正本證明與原本無異。
不得再抗告。
                                      法院書記官  黃    全    忠
中    華    民    國      九十二      年      五      月      十三      日


司法院資訊處製作；財團法人民間司法改革基金會備份。
